# 陈版，您好！又来向您请教了，关于利息资本化的问题。

提问人：菸讟 时间：2016-12-14 18:42:30
母公司发行债务工具有明确资金用途用于在建工程，然后将该借款通过注资项目公司的形式投入在建项目，请问站在合并报表的层面可以资本化吗？ 我觉得可以资本化，会计核算主体为合并报表，借款属于外部借款，在建工程属于合并报表的项目。 如可以，母公司个别报表如何进行财务处理？

回答人：chenyiwei
参考《瑞华研究 2010 ～ 2016 汇编》中的以下案例：
问题1-1-42（合并报表和个别报表对利息资本化的处理问题） 问题： 根据“背景”部分提供的信息，在合并报表层面以及母、子公司个别报表层面应如何确认借款利息资本化？ 背景： 母公司与船东签订船舶建造合同之后，又将标的船舶的建造工作全部出包给子公司（在合并报表层面和子公司个别报表层面，该工程均适用于建造合同模式确认收入；在母公司个别报表层面则适用销售商品模式确认收入）。因子公司融资能力较弱，故由母公司向外部金融机构融资再以工程预付款的形式支付给子公司。 解答： 1 、合并报表层面的处理 根据《企业会计准则讲解（ 2010 ）》第十六章“建造合同”中的表述（见原书第 238 页）： “（二）与建造合同相关的借款费用 建造承包商为客户建造资产，通常是客户筹集资金，并根据合同约定，定期向建造承包商支付工程进度款。但是，建造承包商也可能在合同建造过程中因资金周转等原因向银行借入款项，发生借款费用。建造承包商在合同建造期间发生的借款费用，符合《企业会计准则第 17 号——借款费用》规定的资本化条件的，应当计入合同成本。合同完成后发生的借款费用，应计入当期损益，不再计入合同成本。” 因此，建造合同发生的相关借款费用可以资本化，但必须满足《企业会计准则第 17 号——借款费用》的条件。 《企业会计准则第 17 号——借款费用》第五条规定：“借款费用同时满足下列条件的，才能开始资本化： （一）资产支出已经发生，资产支出包括为购建或者生产符合资本化条件的资产而以支付现金、转移非现金资产或者承担带息债务形式发生的支出； （二）借款费用已经发生； （三）为使资产达到预定可使用或者可销售状态所必要的购建或者生产活动已经开始。” 因此，公司合并报表层面的借款费用在满足上述条件的情况下，可以进行资本化。 但需要注意的是，如果母公司借入的为一般借款，参见问题1-1-35“一般借款费用资本化问题”的解答，如果不能在一般借款资金和资本支出这两者之间建立直接的、明确的、可跟踪的对应关系，则一般借款支出应当予以费用化处理，不能资本化计入资产价值中。 就本案例而言，母公司从外部融入资金，将其作为工程进度款支付给实际承建的子公司，因此只有在同时满足以下条件的情况下，在该公司合并报表层面才能按照专门借款进行利息资本化，否则只能按照一般借款处理：（ 1 ）母公司与外部金融机构签署的是专门借款合同，其中明确规定了借款的目的是用于该船舶的建造；（ 2 ）在母公司从外部金融机构融入的资金、母公司作为预付款拨付给子公司的资金、子公司的造船成本支出这三者之间存在直接的、明确的、可跟踪的对应关系，例如公司对借款资金专户存储并指定用途专门用于符合资本化条件的资产的购置或建造等。 2 、子公司个别报表层面的处理 子公司是以预付款的名义从母公司接受资金的，由于预收款项属于非金融负债，本身并不计息，因此其个别报表层面不存在借款费用资本化问题。 3 、母公司个别报表层面的处理 由于母公司将标的船舶的建造工作出包给子公司，因此其个别报表层面的利息资本化问题，可参照一般企业对出包工程项目利息资本化的原则处理。在符合利息资本化开始时间并处于资本化期间的前提下，区分一般借款或者专门借款分别作出处理（如上所述）。

提问人：菸讟 时间：2016-12-15 16:43:08
陈老师，您这个案例，和我的实际情况不一样。 我这个的背景是：母公司发行债务工具有明确资金用途用于在建工程，得到这笔资金后，通过注册资本的形式投入项目公司(法人主体)，在建工程的所有权在项目公司不在母公司。现在的问题来了 ，母公司承担的有明确用途的借款，到底能不能资本化？ 我的理解是可以，虽然在法律上在建工程仅属于项目公司，但在会计核算的主体合并报表上，在建工程属于该合并报表的核算范围。 我思考个表上的处理 母公司 借 长头 贷 利息 子公司 借 在建工程贷 资本公积 实质是在建工程的资金是有成本的，如果不资本化，会造成会计报表失真。

回答人：chenyiwei
如《瑞华研究》中该案例讨论，如果满足“母公司与外部金融机构签署的是专门借款合同，其中明确规定了借款的目的是用于该船舶的建造；（ 2 ）在母公司从外部金融机构融入的资金、母公司作为预付款拨付给子公司的资金、子公司的造船成本支出这三者之间存在直接的、明确的、可跟踪的对应关系，例如公司对借款资金专户存储并指定用途专门用于符合资本化条件的资产的购置或建造等”，则合并报表层面是可以进行利息资本化的。
但是，母子公司的个别报表层面并不需要进行如你所述的处理，特别是子公司层面借记在建工程、贷记资本公积的会计处理并不需要。